最　高　行　政　法　院　判　決
　　　　　　　　　　　　　　　　　　 96年度判字第01089號
上　訴　人　甲○○
被 上訴 人　財政部臺灣省南區國稅局
代　表　人　乙○○
上列當事人間因綜合所得稅事件，上訴人不服中華民國94年12月
20日高雄高等行政法院94年度訴字第374號判決，提起上訴。本
院判決如下：
    主  文
上訴駁回。
上訴審訴訟費用由上訴人負擔。
    理  由
一、上訴人係太子飼料股份有限公司（以下簡稱太子飼料公司）
    股東，其民國（以下同）89年度綜合所得稅結算申報，短漏
    報取自太子飼料公司營利所得新臺幣（以下同）1,670,260
    元，經法務部調查局嘉義縣調查站（以下簡稱嘉義縣調查站
    ）查扣太子飼料公司89年4月21日股東常會決議通過88年度
    損益分配處理表，通報被上訴人審理違章成立，合併核定其
    89年度綜合所得總額，並按所漏稅額372,697元依有無扣繳
    憑單分別處0.2倍及0.5倍之罰鍰，計185,900元（計至百元
    止）。上訴人不服，申經復查結果，獲准追減營利所得278,
    400元，重行核算漏稅額為289,177元，並按所漏稅額依有無
    扣繳憑單分別處0.2倍及0.5倍之罰鍰計144,200元（計至百
    元止）。上訴人仍不服，循序提起訴願及行政訴訟，均遭駁
    回，乃提起本件上訴。
二、上訴人於原審起訴主張略以：（一）依嘉義縣調查站所查扣
    之太子飼料公司89年4月21日股東常會會議紀錄，並無分配
    盈利所得之記載，議事錄提案人欄3，董事長報告以往85、
    86、87年度利潤（盈餘）全部投資於新機械設備資產，並於
    88年度股東常會決議通過，表示並無盈餘可分配；議事錄討
    論案2，股東邱文卿及蘇良興退股事宜之檢討案，董事長提
    案謂如果有人承購，公司資金許可的話，可將此金額當作股
    利再分配10%，因無人承購，故無資金可分配，並無損益分
    配之決議。（二）太子飼料公司被嘉義縣調查站查扣之90年
    6月30日股東常會議事錄之記載，亦無分配損益之決議，其
    決議89年度盈餘列入90年度盈餘內不作分配，臨時動議決議
    88年度以前未分配之5%股利，90年度不論新舊股東都參加分
    配，表示88年度尚無5%股利之分配。（三）太子飼料公司並
    無發放20%股票股利，被上訴人逕以88及89年度之資產負債
    表比較，推估太子飼料公司89年度發放股票股利10,580,000
    元，有逃稅之嫌，不無草率；又太子飼料公司89年度股東名
    冊增資金額欄，乃為計算各股東權益比例，以便股東邱文卿
    及蘇良興退股時評價股權為目的，並非股票股利之發行。為
    此，求為判決撤銷訴願決定、復查決定及原處分關於不利上
    訴人之部分云云。
三、被上訴人則略以：（一）營利所得部分：上訴人係太子飼料
    公司股東，依太子飼料公司負責人莊松林所稱，89年度發放
    現金股利5,290,160元，與嘉義縣調查站查扣該公司股東常
    會決議通過發放現金股利金額相符，且有太子飼料公司負責
    人莊松林向被上訴人所屬嘉義縣分局補報全年股利分配彙總
    資料申報書及股利憑單可稽，是被上訴人核定該公司經董監
    事及股東常會通過，於89年度分配實收資本額10%現金股利
    5,290,160元及20%股票股利10,580,000元予各股東，乃按該
    公司89年度股東名冊上訴人出資比例，核定其營利所得1,67
    0,260元，並無不合。（二）罰鍰部分：上訴人89年度漏報
    營利所得1,675,662元，違反行為時（以下同）所得稅法第
    71條第1項規定，其應申報而未申報，縱非故意，要難謂無
    過失，惟本件經復查追減營利所得278,400元，重行核算漏
    稅額289,177元，按所漏稅額酌情減輕處1,118元0.2倍及288
    ,059元0.5倍罰鍰計144,200元（計至百元止），並無違誤等
    語，資為抗辯。
四、原審審酌全辯論意旨及調查證據之結果，略以：（一）營利
    所得部分：依太子飼料公司負責人莊松林90年8月1日於嘉義
    縣調查站供稱之調查筆錄、嘉義縣調查站所查扣之太子飼料
    公司之資產負債表、損益表、歷年董監事暨股東常會會議紀
    錄及該會議紀錄所附資料，再據嘉義縣調查站查扣太子飼料
    公司89年4月21日股東常會會議紀錄，討論案（1）88年度損
    益分配處理表記載，稅後盈餘6,145,297元減除分配現金股
    利5,290,016元，其餘分配尚餘列公積金855,281元，即決議
    為照該表分配現金股利10%追認通過，並非無決議分配損益
    之紀錄甚明。另太子飼料公司負責人莊松林91年3月14日於
    被上訴人處談話紀錄稱，該公司於89年1月及5月間各發放5%
    現金股利予股東，除於89年1月間退股股東邱文卿及蘇良興
    未發放股利外，總計發放現金股利5,290,160元。是太子飼
    料公司負責人莊松林所稱89年度發放現金股利5,290,160元
    ，與嘉義縣調查站查扣該公司股東常會決議通過發放現金股
    利金額相符，且有莊松林向被上訴人所屬嘉義縣分局補報全
    年股利分配彙總資料申報書及股利憑單可稽，是被上訴人核
    定該公司分配10%現金股利5,290,160元予各股東，並無不合
    。又依太子飼料公司89年4月21日股東常會會議紀錄所載，
    可知以往公司的利潤是投資機械資產，所以沒分配云云，僅
    表示87年度盈餘暫不分配，並無法證明89年亦無分配盈餘；
    又董事長提案為如果有人承購，公司資金許可的話，可將此
    金額當作股利再分配10%等語，足見該10%與本件系爭營利所
    得無涉，況股東邱文卿及蘇良興之退股已於89年6月26日由
    張麗月、劉瓊華、莊惠娟及陳淑珍承購，有90年度股東名冊
    可稽。是上訴人所訴：因無人承購，故無資金可分配，並無
    損益分配之決議云云，洵不足採。另太子飼料公司自86年迄
    今，登記實收資本額均維持60,000,000元，據嘉義縣調查站
    查扣太子飼料公司資料，太子飼料公司90年度股東名冊載資
    本額為62,645,300元，較89年度股東名冊資本額70,580,000
    元，減少7,934,700元，實則已分配現金股利予各股東。被
    上訴人乃按上訴人出資比例重行計算上訴人營利所得1,391,
    860元，復查結果，原核定營利所得1,670,260元，乃予追減
    278,400元，亦無不合。而上開90年6月30日太子飼料公司90
    年度股東常會決議所載88年度以前未分配之5%股利云云，係
    指89年4月21日股東常會決議通過歷年累積盈餘處理分配明
    細表載，分配20%股票股利，89年度已分配15%現金股利，尚
    餘5%股利未分配。而該5%股利已經被上訴人於復查階段追減
    在案，此與88年度損益分配處理表載於89年1月及5月各分配
    5%之現金股利尚有不同。又90年度股東常會討論事項（2）
    所載「89年度損益表盈餘擬列入90年度資產負債表法定公積
    金保留，俟年底再行檢討財務狀況後酌予分配。…決議通過
    …。」係指89年度盈餘之處理方式，與本件系爭營利所得為
    88年以前所發生之盈餘而於89年分配無涉。又太子飼料公司
    歷年（85-88）累積盈餘處理分配明細表業已載明分配股利
    之方式，是上訴人所稱：上訴人並未受有股利之分配，被上
    訴人逕以88及89年度之資產負債表比較，推估太子飼料公司
    89年度發放股票股利10,580,000元，不無草率云云，仍非有
    據。至太子飼料公司89年度股東名冊增資股款金額欄雖載以
    20%分紅轉增資股票股利，惟據前述扣案資料係股利暫記資
    本額，嗣後視資金情形再分發現金，實則如上所述太子飼料
    公司89年度係分配15%現金股利7,934,700元，復查決定已予
    變更。上訴人訴稱：太子飼料公司89年度股東名冊增資金額
    欄，乃為計算各股東權益比例，以便股東邱文卿及蘇良興退
    股時評價股權為目的，並非股票股利之發行云云，顯有誤會
    。（二）罰鍰部分：如上所述，上訴人有漏報課稅所得額而
    逃漏綜合所得稅之行為，其應申報而未申報，縱無故意，亦
    有過失，揆諸司法院釋字第275號解釋意旨，即應受罰。綜
    上所述，上訴人之主張，均無可採。從而，被上訴人初查上
    訴人89年度營利所得短漏報1,670,260元，逃漏綜合所得稅
    372,697元，裁處罰鍰185,900元，復查決定追減上訴人營利
    所得278,400元，重行核算漏稅額289,177元，及罰鍰變更為
    144,200元，洵無違誤等由，乃駁回上訴人在原審之訴。
五、上訴意旨略以：（一）太子飼料公司無資金承購邱文卿及蘇
    良興退股之股份，故渠等自行轉讓予莊惠娟、陳淑珍及劉瓊
    華、陳麗月，有申請股權轉讓過戶申請書、證券交易稅收據
    及股東名冊可稽，是股東間之股份轉讓，其股款並不經太子
    飼料公司，而原判決認係太子飼料公司承購邱文卿及蘇良興
    之股份後，出讓所得資金，在資金許可之情形下，有分配股
    利之事實，顯有矛盾。又太子飼料公司89年4月21日股東常
    會董事長提案，對於承購邱文卿及蘇良興之退股款，並非必
    然當作股利分配，必須公司資金許可之際始可，而依據嘉義
    縣調查站查扣之89年度股東常會所附資產負債表顯示，公司
    資產皆用於機器設備之投資，並無其他流動資金可供分配股
    利，而依嘉義縣調查站查扣之90年度董監事暨股東常會會議
    紀錄討論事項之記載，並無分配現金股利10%之紀錄，足證
    公司並無資金許可分配股利之情事。惟原判決並未審明資金
    許可與否，遽認有發放股利，實有判決不備理由之違法。（
    二）原判決所認定之太子飼料公司90年度股東名冊資本額62
    ,645,300元，係嘉義縣調查局查扣之89年度資產負債表之股
    本，原判決將之與89年度編製之股東名冊資本額70,580,000
    元比較，將其差額遽認為現金股利之分配，實有認定事實與
    卷內證據資料所導出之事實相互矛盾之違法。（三）嘉義縣
    調查站查扣之證物皆無分配股利之紀錄，惟原判決以不全之
    報表，斷章取義，推測太子飼料公司有現金股利分配，對上
    訴人裁罰，實有違反一般證據評價法則之違法云云。
六、本院按「個人之綜合所得總額，以其全年左列各類所得合併
    計算之：第一類：營利所得：公司股東所獲分配之股利總額
    …屬之。」、「納稅義務人應於每年2月20日起至3月底止，
    填具結算申報書，向該管稽徵機關，申報其上一年度內構成
    綜合所得總額…之項目及數額，以及有關減免、扣除之事實
    ，並應依其全年應納稅額減除…扣繳稅額及可扣抵稅額，計
    算其應納之結算稅額，於申報前自行繳納。」及「納稅義務
    人已依本法規定辦理結算申報，但對依本法規定應申報課稅
    之所得額有漏報或短報情事者，處以所漏稅額兩倍以下之罰
    鍰。」分別為所得稅法第14條第1項第1類、第71條第1項前
    段及第110條第1項所明定。次按「人民違反法律上之義務而
    應受行政罰之行為，法律無特別規定時，雖不以出於故意為
    必要，仍須以過失為其責任條件。但應受行政罰之行為，僅
    須違反禁止規定或作為義務，而不以發生損害或危險為其要
    件者，推定為有過失，於行為人不能舉證證明自己無過失時
    ，即應受處罰。」為司法院釋字第275號解釋在案。本件原
    判決係依據原處分卷附之嘉義縣調查站所查扣之太子飼料公
    司89年4月21日股東常會會議紀錄，討論案（1）決議，追認
    通過依照88年度損益分配處理表處理，即稅後盈餘6,145,29
    7元中分配10%現金股利5,290,016元予各股東，餘額855,281
    元列公積金等情，核與該公司負責人莊松林於91年3月14日
    在被上訴人處談話紀錄稱，該公司於89年1月及5月間各發放
    5%現金股利予各股東（退股股東邱文卿及蘇良興除外），總
    計發放現金股利5,290,160元等語，二者金額相符，而認定
    被上訴人核定該公司於89年間分配10%現金股利5,290,160元
    予各股東，並無不合；且認定此營利所得為該公司歷年（85
    -88年）所發生之盈餘，核與該公司89年4月21日股東常會董
    事長提案「如果有人承購邱文卿及蘇良興退股之股份，公司
    資金許可的話，可將此金額當作股利『再』分配10%」等語
    中之該10%無涉，是原判決自無審酌該公司資金許可與否之
    必要，故上訴人主張原判決並未審明資金許可與否，遽認有
    發放股利，實有判決不備理由之違法云云，要無足採。又原
    判決係依據原處分卷附之嘉義縣調查站所查扣之太子飼料公
    司資料中，該公司89及90年度「股東名冊」載資本額依序為
    70,580,000元及62,645,300元，後者較前者金額減少7,934,
    700元，而認定被上訴人核定此乃因該公司已分配現金股利
    予各股東所致，其按上訴人出資比例重行計算上訴人營利所
    得1,391,860元，復查結果，原核定營利所得1,670,260元，
    乃予追減278,400元，亦無不合，是上訴人主張原判決有認
    定事實與卷內證據資料所導出之事實相互矛盾之違法云云，
    委無可採。另嘉義縣調查站所查扣之證物既有分配股利之記
    載，已如前述，則上訴人主張原判決以不全之報表，斷章取
    義，推測太子飼料公司有現金股利分配，對上訴人裁罰，有
    違反一般證據評價法則之違法云云，自無足採。綜上所述，
    上訴論旨猶執前詞，指摘原判決違背法令，求予廢棄，為無
    理由，應予駁回。
據上論結，本件上訴為無理由，爰依行政訴訟法第255條第1項、
第98條第3項前段，判決如主文。
中　　華　　民　　國　　96　　年　　6　　 月　　22　　日
                  第四庭審判長法  官　鍾　耀　光
                              法  官  姜　仁　脩
                              法  官　王　德　麟
                              法  官　黃　清　光
                              法  官　吳　慧　娟
以  上  正  本  證  明  與  原  本  無  異
中　　華　　民　　國　　96　　年　　6　　 月　　22　　日
　　　　　　　　　　　　　　　書記官　張　雅　琴
